臺灣桃園地方法院民事裁定
110年度司繼字第2993號
聲  請  人  渠思晉  
被  繼承人  渠淑蘋(亡)


上列聲請人聲請選任遺產管理人事件，本院裁定如下：
    主      文
聲請駁回。
聲請程序費用由聲請人負擔。
    理      由
一、本件聲請意旨略以：聲請人為被繼承人渠淑蘋之叔叔，因被
    繼承人生前立有遺囑欲將財產贈與給祖母，並於遺囑中指定
    聲請人處理，因被繼承人之繼承人有無不明，而其親屬會議
    並未於一個月內選定遺產管理人，致聲請人對上開遺產無法
    行使權利，為確保聲請人之權利，爰依民法第1178條第2項
    規定請求選任被繼承人之遺產管理人等語。
二、按繼承開始時，繼承人之有無不明者，由親屬會議於一個月
    內選定遺產管理人，並將繼承開始及選定遺產管理人之事由
    ，向法院報明。無親屬會議或親屬會議未於前條所定期限內
    選定遺產管理人者，利害關係人或檢察官，得聲請法院選任
    遺產管理人，並由法院依前項規定為公示催告，民法第1177
    條、第1178條第2項分別定有明文。而所謂繼承開始時，繼
    承人之有無不明，係指有無配偶及民法第1138條各款血親不
    明之謂，如確有繼承人存在，即不得謂繼承人有無不明（最
    高法院82年度台上字第1330號判決參照）。次按，遺產繼承
    人，除配偶外，依左列順序定之：（一）直系血親卑親屬。
    （二）父母。（三）兄弟姊妹。（四）祖父母，民法第1138
    條定有明文。
三、經查，聲請人主張之上開事實，固據其提出被繼承人之自書
    遺囑、被繼承人之除戶戶籍謄本與本院依職權調閱之聲請人
    戶籍資料與被繼承人生父之除戶戶籍謄本，堪予認定。又被
    繼承人之第一順位法定繼承人許友柏已拋棄繼承，而第二順
    位繼承人渠思漢已死亡等情，復經本院依職權調閱本院105
    年度司繼字第137號卷與第二順位繼承人渠思漢之戶籍謄本
    ，查核屬實，堪予認定。惟查，被繼承人之母林寶貝仍尚生
    存，此有本院依職權調閱之被繼承人之母林寶貝之戶籍資料
    在卷可憑，是依上開規定，林寶貝即為被繼承人渠淑蘋之第
    二順位繼承人，且林寶貝迄今未向本院聲明拋棄繼承，此亦
    有本院案件索引卡查詢資料在卷可稽，顯見被繼承人尚有法
    定繼承人未聲明拋棄繼承而得為繼承人，即無繼承人有無不
    明之情形，自無依首揭法條向本院聲請選任遺產管理人之餘
    地，準此，本件聲請人之聲請，於法不合，應予駁回。
四、爰依家事事件法第97條，裁定如主文。
五、如對本裁定抗告須於裁定送達後10日內向本院提出抗告狀，
    並應繳納抗告費新台幣1,000元。
中　　華　　民　　國　　111 　年　　4 　　月　　23　　日
                   家事法庭司法事務官　蔡淑蘭
以上正本係照原本作成。